【裁判字號】    89,訴緝,22
【裁判日期】    890602
【裁判案由】    偽造有價證券
【裁判全文】
臺灣臺南地方法院刑事判決                          八十九年度訴緝字第二二號
    公  訴  人  臺灣臺南地方法院檢察署檢察官
    被      告  乙○○
    指定辯護人  本院公設辯護人甲○○
右列被告因偽造有價證券案件，經檢察官提起公訴（八十八年度偵字第五○九號），
本院判決如左：
    主  文
乙○○無罪。
    理  由
一、公訴意旨略以：被告乙○○明知戊○○、丙○○夫婦並未授權其以戊○○、丙○○（後更名為丁○○）名義簽發票據，竟基於意圖供行使用之概括犯意，先於民
    國八十五年二月十日以丙○○之法號劉淨玉名義簽發票號二五一六四○號、到期
    日同年十二月九日、面額新臺幣（下同）三萬元之本票一張；復於同年三月九日
    以戊○○名義簽發票號一一五一七三號、到期日同年十二月七日、面額三萬元之
    本票一張，並於同年十二月間，持上開二張偽造之本票交付予其互助會會員己○○，作為支付己○○之得標款，嗣於八十七年間己○○向臺南地方法院聲請對戊○○發支付命令後，始查悉上情，因認被告涉有刑法第二百零一條第一項之偽造
    有價證券罪嫌。
二、按犯罪事實應依證據認定之，無證據不得推定其犯罪事實；又不能證明被告犯罪
    者，即應諭知無罪之判決，刑事訴訟法第一百五十四條、第三百零一條第一項分
    別定有明文。
三、本件公訴人認被告涉有偽造有價證券罪嫌，係以告發人己○○之指訴，證人戊○○、丁○○亦否認曾授權被告以其等名義簽發票據，且被告無法提臺任何證據證
    明證人戊○○、丁○○曾經授權其簽發票據，以及偽造之本票二紙作為所憑之論
    據。訊據被告固坦承開立以「戊○○」、「劉淨玉」為發票人之本票，惟堅決否
    認有右揭犯行，辯稱伊曾於八十五年一月間招集互助會之一組，並邀證人戊○○
    、丁○○（以劉淨玉之名義）加入，後戊○○及丁○○於第二會時即退臺，由伊
    承受該二人之會，但因會單係以該二人名義作成，因此曾徵得該二人同意，以其
    等名義簽發本票等語。
四、經查：本件告發人己○○、證人戊○○、丁○○等，於本院審理時，均一致陳稱
    被告曾招集一互助會，經核與被告供述相符，並有互助會會單一紙在卷足憑，被
    告所辯曾招集互助會，邀集包括告發人、證人戊○○、丁○○入會之情，自堪信
    為真實。而審諸該互助會會單，其中「本會規則」第四項，載明凡得標會員須開
    立自得標月份次月本票至末會本票（逐月一次開立），與告發人於本院所陳得標
    者必須開本票，被告再以該本票向活會會員收取會款之情亦屬相符，則包括本件
    以「戊○○」、「劉淨玉」名義所開立之本票，均屬被告交付活會會員作為會款
    擔保，亦可認定。次查，前開互助會之會員黃瓊瑢、邱炳榮、晁元傑，於另案告
    發人告訴被告涉嫌詐欺一案中，均證稱曾參與前開互助會，並委託被告開立本票
    等語（臺灣高等法院臺南分院八十七年度上易字第七九三號，八十七年九月二十
    一日、十月二十日訊問筆錄），且於民間互助會之運作習慣，得標會員委託會首
    自行以其名義開立本票，亦屬常見，是被告於招募本互助會時，確曾受部份會員
    委託而開立本票，可認屬實。再查，證人戊○○、丁○○先於偵訊中均否認曾有
    參加被告所招集互助會之事（八十八年一月二十二日、一月二十九日偵訊筆錄）
    ，其後則改稱被告曾向其等招會，其等並已交付首會會款，但該互助會因人數不
    足而流會，被告亦已將會款返還等語（八十八年二月十日偵訊筆錄），其證詞不
    惟有所反覆，且該互助會實際上並無人數不足而流會之情，證人戊○○、丁○○
    證詞之證明力自待斟酌；又系爭本票之一係以證人丁○○之法名「劉淨玉」名義
    開立，與證人丁○○或其前姓名「丙○○」均不相同，衡諸法名乃因應宗教活動
    所使用，一般人應難以知悉他人之法名，堪認證人丁○○確曾以「劉淨玉」之名
    義參與互助會；再審之互助會之法律關係主要存在於會首與個別之會員間，若有
    會員退臺互助會者，多係由會首吸收該會員之應繳、應收會款，本院因認告所辯
    證人戊○○、丁○○退臺互助會後，即由伊承受該二會員之權利義務，並經證人
    戊○○、丁○○同意，以「戊○○」、「劉淨玉」之名義開立本票等語屬實，至
    於證人戊○○、丁○○否認曾授權被告開立本票，其目的應在避免負擔發票人之
    票據債務，尚非可採。
五、據上所陳，本件依調查所得證據尚不足以證明被告確有之犯行，此外復查無其他
    積極證據足資證明被告有右述犯行，揆諸首開說明，犯罪尚屬不能證明，應為無
    罪之諭知。
據上論斷，應依刑事訴訟法第三百零一條第一項，判決如主文。
本件經檢察官王森榮到庭執行職務。
中    華    民    國      八十九    年      六        月        二      日
                              臺灣臺南地方法院刑事第四庭
                                  法  官  吳  坤  芳
右正本證明與原本無異。
如不服本判決，應於判決送達後十日內向本院提出上訴狀( 應附繕本 )。
                                  書記官  馬  愛  君
中    華    民    國      八十九    年      六        月        二      日


司法院資訊處製作；財團法人民間司法改革基金會備份。
